【裁判字號】    90,台上,1030
【裁判日期】    900614
【裁判案由】    交還土地
【裁判全文】
最高法院民事裁定                                九十年度台上字第一○三○號
    上  訴  人  甲○○
    訴訟代理人  陳進會律師
    被 上訴 人  徐耀祖即祭祀公業徐盛貴管理人
    訴訟代理人  林政德律師
右當事人間請求交還土地事件，上訴人對於中華民國八十九年十一月三十日台灣高等
法院台中分院再審判決（八十九年度再字第二一號），提起上訴，本院裁定如左：
    主  文
上訴駁回。
第三審訴訟費用由上訴人負擔。
    理  由
按對於第二審判決上訴，非以其違背法令為理由，不得為之，民事訴訟法第四百六十
七條定有明文。依同法第四百六十八條規定，判決不適用法規或適用不當者，為違背
法令。而判決有同法第四百六十九條所列各款情形之一者，為當然違背法令。是當事
人提起上訴，如依民事訴訟法第四百六十八條規定，以第二審判決有不適用法規或適
用法規不當為理由時，其上訴狀或理由書應有具體之指摘，並揭示該法規之條項或其
內容。若係成文法以外之法則，應揭示該法則之旨趣。倘為司法院解釋、或本院之判
例，則應揭示該判解之字號或其內容。如以民事訴訟法第四百六十九條所列各款情形
為理由時，其上訴狀或理由書，應揭示合於該條款之事實。上訴狀或理由書如未依此
項方法表明者，即難認為已對第二審判決之違背法令有具體之指摘，其上訴自難認為
合法。本件上訴人對第二審判決提起上訴，雖以該判決違背法令為由，惟核其上訴理
由狀所載內容，係就原審所論斷：上訴人所提出之「八十五年底租約期滿處理工作石
岡鄉公所受理續訂租約收回耕地申請登記簿」、「台中縣政府八十六府地籍字第一七
五一八四號函」、「石岡鄉公所八十九年七月十八日補發之『台灣省台中縣私有耕地
租約書』等所謂「未經斟酌之證物」，俱係在前訴訟程序事實審言詞辯論終結前已存
在，且上訴人亦確知其主張之租約已被核定續訂，卻「知其事由而不為主張」，依民
事訴訟法第四百九十六條第一項但書規定，上訴人自不得以之據為再審理由。況兩造
間原訂之租約，因係通謀虛偽意思表示而屬無效，即不生因期滿續訂租約之問題，亦
不因行政機關依上訴人單方之申請所核准續訂，而使兩造間有合法之租賃關係存在。
是以上開新證據，縱經斟酌，亦不能為上訴人較為有利之裁判，從而上訴人所提再審
之訴，為無理由，應予駁回等情，指摘其為不當，並就原審已論斷者，泛言違背法令
，而非具體說明其有何不適用法規、適用法規不當，或合於民事訴訟法第四百六十九
條所列各款之事實，難認對該判決之如何違背法令已有具體之指摘，依首揭說明，應
認其上訴為不合法。
據上論結，本件上訴為不合法。依民事訴訟法第四百八十一條、第四百四十四條第一
項、第九十五條、第七十八條，裁定如主文。
中      華      民      國     九十     年      六      月     十四     日
                              最高法院民事第五庭
                                  審判長法官  朱  錦  娟
                                        法官  顏  南  全
                                        法官  蘇  達  志
                                        法官  許  澍  林
                                        法官  陳  碧  玉
      右正本證明與原本無異
                                              書  記  官
中      華      民      國     九十     年      六      月    二十六    日


司法院資訊處製作；財團法人民間司法改革基金會備份。
